最高法院民事判決　　　　　　　九十六年度台上字第八三二號
上　訴　人　台南市政府
法定代理人　乙○○
訴訟代理人　林國明律師
被 上訴 人　興欣機電股份有限公司
法定代理人　甲○○
上列當事人間請求清償債務事件，上訴人對於中華民國九十四年
七月十二日台灣高等法院台南分院第二審判決（九十三年度上易
字第一一七號），提起上訴，本院判決如下：
    主  文
原判決關於命上訴人給付及再給付暨各該訴訟費用部分均廢棄，
發回台灣高等法院台南分院。
    理  由
本件被上訴人主張：伊向上訴人承攬之台南市綜合性殘障福利服
務中心新建（水電部分）工程（下稱系爭工程）於民國八十八年
一月二十一日經驗收合格後，上訴人仍保留工程款新台幣（下同
）二百三十三萬五千七百五十五元未付，作為伊保固期間之保證
金，保固期間為八十八年一月二十二日起至九十一年一月二十一
日止。上開保固期間屆滿前，並無伊應負保固責任之情事發生，
惟上訴人於保固期間屆滿後竟拒絕將上開保固保證金返還伊等情
，爰求為命上訴人如數給付並加計自支付命令送達翌日（即九十
一年十一月二十六日）起算法定遲延利息之判決（第一審起訴原
請求給付八十八萬一千八百零一元，及加計其中七十七萬八千五
百八十五元自九十一年十一月二十六日起，其餘十萬三千二百十
六元自九十二年十二月十七日起算法定遲延利息，第一審駁回被
上訴人之請求，被上訴人提起上訴後擴張聲明如上述。原審改判
命上訴人給付八十八萬一千八百零一元，及加計其中七十七萬八
千五百八十五元自九十一年十一月二十六日起，其餘十萬三千二
百十六元自九十二年十二月十七日起算法定遲延利息，並命上訴
人再給付一百四十五萬三千九百五十四元及加計自九十三年十二
月三十日起算法定遲延利息，駁回被上訴人其餘追加之訴。上訴
人就其敗訴部分提起第三審上訴）。
上訴人則以：系爭工程自保固期間開始至期間屆滿後，其監控系
統、氧氣呼叫系統、ＲＯ逆滲透系統、污水池自動系統、太陽能
系統等，均存有被上訴人應負責之缺失，被上訴人未盡其保固維
修責任，僅以現場變更、移位、零組件不見等籠統說詞搪塞，推
卸其責。又保固期間因被上訴人承作之系爭工程之地下室污水池
有三具馬達損壞及部分消防栓水帶破裂，經被上訴人於八十八年
五月十七日以興字第八八○五一七一號函同意委由訴外人允成水
電公司代為處理並同意動用保固保證金，伊仍依約動用保固保證
金一百三十六萬元為修復，另伊亦依約動用保固保證金九萬三千
九百五十四元為消防設施之保固維護。被上訴人既尚未依合約規
定履行其全部保固維修責任，當然不能請求伊返還保固保證金等
語，資為抗辯。
原審改判命上訴人給付二百三十三萬五千七百五十五元本息，無
非以：系爭工程於八十六年七月二十六日竣工，並於八十八年一
月二十一日驗收完畢，有工程完工報告書、台南市政府營繕工程
結算驗收證明書在卷可參，系爭工程被上訴人應負之保固期間為
三年即自八十八年一月二十二日起至九十一年一月二十一日止，
被上訴人已於八十八年四月八日繳交（自工程尾款扣抵）保固保
證金二百三十三萬五千七百五十五元，有收據在卷可憑，且為兩
造所不爭執，足認為真實。依系爭工程合約第三條第二款及第十
九條約定，被上訴人應負之保固責任，屬承攬人依民法第四百九
十二條、第四百九十三條規定應負之瑕疵擔保責任。故上訴人須
以系爭工程存有瑕疵，且確係因被上訴人工作不良、材料不佳所
致，並經定期催告而被上訴人不為修補，始得動用保固保證金，
保固期滿，在保固期內如無被上訴人應負保固責任之情事發生，
上訴人即應依約返還保固保證金予被上訴人。再依合約第二十條
第一款約定，系爭工程應負保固責任者，除被上訴人外，其連帶
保證人係東春機電股份有限公司及重佑工程有限公司。則如被上
訴人有應負保固維修責任而不為維修時，亦應由上開連帶保證人
履行。上訴人雖抗辯其先後以八十八年四月十九日南市工土字第
一二四一六號函、八十八年四月二十六日南市社助字第九○四二
四號函及八十八年十二月十七日南市工土字第○四○二八七號函
向被上訴人表示「地下室污水池有三具馬達損壞，及部分消防栓
水帶破壞，請貴公司於八十八年四月二十三日前派員修復完畢，
否則本府逕行動用保固金辦理」、「有關無障礙福利之家設施缺
失案，經查並未全部檢修完成，請該府工務局督促相關廠商於四
月二十八日前改善完畢」、「貴公司承包本市無障礙福利之家水
電一、二期工程，Ａ、Ｂ、Ｃ棟各樓層之飲水機排水功能失效及
Ｃ棟五樓屋頂鍋爐室設施封閉，另有關空調機組之功能損壞，請
貴公司於文到五日內派員修復，否則本府逕行動用保固金辦理」
云云。惟依被上訴人提出之被上訴人八十八年四月六日興機字第
一○八八○四○六號函、八十八年四月一日一八八○四○一號函
、八十八年十二月十七日興機字第一○八八一二一七號函、八十
八年七月二日興機字第一○八八○七○二號函、八十九年五月十
七日興機字第一○八九二○九號函、八十九年九月四日興機字第
○八七六二號函、八十九年九月十九日興機字第一八九○九一九
號函、九十一年七月七日興機字第○九一○七○五號函記載內容
，足認上開缺失非可歸責於被上訴人，不在被上訴人保固責任之
範圍。上訴人雖抗辯被上訴人委由允成水電工程有限公司代為處
理其公司之保固事宜，同意上訴人與悅成企業有限公司之議價金
額一百三十六萬元由保固保證金辦理云云，並提出被上訴人八十
八年五月十七日興字第八八○五一七一號函及八十八年八月三十
一日函為證。惟被上訴人否認上開二函為真正，上訴人迄未能提
出確切證據證明其為真正，上訴人抗辯其經悅成企業有限公司為
保固維修而支付一百三十六萬元，自無足採。上訴人未能舉證證
明被上訴人於保固期間內確有因「工程一部或全部走動、裂損坍
塌或發生其他損壞」之情事，且係可歸責於被上訴人之「工作不
良、材料不佳所致」，自難認被上訴人就系爭工程有何保固事項
發生而未予保固之情事。退而言之，如確有可歸責於被上訴人應
負之保固責任發生，亦應由上訴人通知系爭工程合約之連帶保證
人「東春機電股份有限公司」及「重佑工程有限公司」履行，且
應為「無價修復」。惟上訴人亦無通知上開二連帶保證人履行其
連帶保證責任，上訴人逕行發包由悅成企業有限公司議價辦理保
固維修工程支付一百三十六萬元及由安得富消防安全設備有限公
司辦理消防設備改善保固工程支付九萬三千九百五十四元，合計
一百四十五萬三千九百五十四元，自不能由系爭保固保證金款項
扣款。本件保固期限已於九十一年一月二十一日屆滿，依系爭合
約第三條第二款約定，保固保證金應於保固期滿後無息返還。從
而被上訴人請求上訴人返還保固保證金二百三十三萬五千七百五
十五元並加計法定遲延利息，自屬有據，應予准許等詞，為其判
斷之基礎。
查上訴人就其抗辯被上訴人承攬之系爭工程於保固期間內有被上
訴人應負保固責任之情事發生等事實，除提出上開台南市政府八
十八年四月十九日南市工土字第一二四一六號函、八十八年四月
二十六日南市社助字第九○四二四號函及八十八年十二月十七日
南市工土字第○四○二八七號函外，並提出台南市政府八十九年
八月二十九日南市工土字第○五五六八七號函（原審卷(一)第八八
頁）、九十一年四月十七日南市工土字第○九一○○二五三七四
○號函（同卷宗第九○頁）、台南市無障礙福利之家九十一年七
月十七日南市德字第九一○七八號函（同卷宗第九六頁）、劉木
賢建築師事務所九十一年七月二十二日函（同卷宗第九八頁）等
文書為證，上訴人聲請訊問之證人林志芬、黃福進、許榮信、劉
木賢等人並到場就上開相關事項為證述（一審卷(一)第一四四至一
四七頁、原審卷(二)第四五○至四五三頁），原審就上開文書及證
人之證詞恝置不論，遽認上訴人未能舉證證明被上訴人於保固期
間內有應負保固責任之情事發生，而為上訴人敗訴之判決，自屬
判決不備理由。次按當事人提出之私文書，雖因他造當事人不爭
執其真正而有形式上之證據力，惟仍須其文書內容與待證事實有
關，且屬可信，始有實質上之證據力。本件原審係以上開被上訴
人提出之被上訴人八十八年四月六日函、八十八年四月一日函、
八十八年十二月十七日函、八十八年七月二日函、八十九年五月
十七日函、八十九年九月四日函、八十九年九月十九日函、九十
一年七月七日函等私文書之記載內容為據，認定上訴人所指系爭
工程於保固期間所發生之瑕疵均為不可歸責被上訴人。惟上開私
文書內容是否真實可信，兩造既有爭執，原審未命被上訴人證明
其內容真實，遽採為被上訴人有利之認定，亦有違誤。再按連帶
保證，係指保證人與主債務人負同一債務，對於債權人各負全部
給付之責任者而言，此就民法第二百七十二條第一項規定連帶債
務之文義參照觀之甚明。又連帶債務之債權人，得對於債務人中
之一人或數人或全體，同時或先後請求全部或一部之給付，民法
第二百七十三條第一項亦定有明文。本件原審既認訴外人東春機
電股份有限公司及重佑工程有限公司為系爭工程承攬人即被上訴
人之連帶保證人，竟認於被上訴人不履行保固責任時，上訴人僅
得請求該連帶保證人履行，而不得請求主債務人即被上訴人依約
履行其債務，亦欠允洽。上訴論旨，指摘原判決其敗訴部分不當
，求予廢棄，非無理由。
據上論結，本件上訴為有理由。依民事訴訟法第四百七十七條第
一項、第四百七十八條第二項，判決如主文。
中　　華　　民　　國　九十六　年　　四　　月　 二十 　日
                      最高法院民事第三庭
                          審判長法官  吳　正　一
                                法官  劉　福　聲
                                法官  黃　義　豐
                                法官  簡　清　忠
                                法官  吳　麗　女
      本件正本證明與原本無異
                                      書  記  官
中　　華　　民　　國　九十六　年　　四　　月　 三十　 日
                                                      Ｋ
